臺灣高等法院臺中分院刑事判決
110年度上訴字第923號

上  訴  人  臺灣臺中地方檢察署檢察官
被      告  葉權中


上列上訴人因被告加重詐欺等案件，不服臺灣臺中地方法院109
年度原訴字第1號中華民國110年3月24日第一審判決（起訴案號
：臺灣臺中地方檢察署108年度偵緝字第1035號至第1037號、第1
255號至第1263號、108 年度偵字第27670號 、第32539號 至第3
2541 號）提起上訴，暨移送併辦（臺灣臺北地方檢察署110年度
偵字第15549號、臺灣臺中地方檢察署110年度偵字第15339號、1
10年度偵字第15383號、110年度偵緝字第611號、臺灣桃園地方
檢察署110年度偵字第16306號、第16307號），本院判決如下：
    主    文
原判決關於理由壹、一、二、㈡無罪部分撤銷。
辛○○犯幫助詐欺得利罪，處有期徒刑伍月，如易科罰金，以新臺
幣壹仟元折算壹日。又犯幫助詐欺得利罪，處有期徒刑參月，如
易科罰金，以新臺幣壹仟元折算壹日。應執行有期徒刑柒月，如
易科罰金，以新臺幣壹仟元折算壹日。
其餘上訴駁回。
　  犯罪事實
一、辛○○與陳宥霖為同住一處之同性伴侶關係，辛○○明知一般人
    申辦行動電話並無任何困難，亦無特別限制，依其智識程度
    與社會生活經驗，可知悉國內社會上層出不窮之犯罪集
    團為掩飾不法行徑，避免執法人員之追究及處罰，經常利用
    他人之行動電話掩人耳目，已能預見將其行動電話提供予陳
    宥霖使用，將與詐欺等財產犯罪密切相關，極有可能遭陳宥
    霖利用作為人頭門號，便利陳宥霖用以向他人詐騙不法利益
    ，而幫助詐欺陳宥霖從事財產犯罪，仍基於縱使陳宥霖以其
    交付之行動電話門號實施詐欺得利犯行，亦不違背其本意之
    幫助詐欺得利之不確定故意（尚無證據證明其交付時有幫助
    加重詐欺得利之不確定故意），於民國106年11月7日在陳宥
    霖陪同下同時申辦臺灣大哥大股份有限公司（下稱臺灣大哥
    大）0000000000號、0000000000號及遠傳電信股份有限公司
    （下稱遠傳電信）0000000000號門號後，連同其使用妹妹葉
    羿岑所申辦遠傳電信0000000000門號一併交由陳宥霖使用，
    並由陳宥霖將0000000000號轉交「邱嘉盛」為下述二之詐欺
    用途及由陳宥霖將0000000000號、0000000000號為下述三之
    詐欺用途。
二、陳宥霖取得辛○○交付上開行動電話門號後，緣於網路認識名
    為「邱嘉盛」之成年人，應「邱嘉盛」之邀以提供身分資料
    及行動電話門號供認證，可獲得免費比特幣為由，陳宥霖遂
    於告知辛○○後提供其國民身分證及前揭0000000000門號供「
    邱嘉盛」作為認證，陳宥霖、辛○○亦均可預見「邱嘉盛」以
    他人名義申請帳號、申辦行動電話及進行認證事宜，常與詐
    欺等財產犯罪密切相關，極有可能遭「邱嘉盛」及其所屬集
    團成員利用作為人頭帳戶，便利詐欺犯罪者用以向他人詐騙
    財產上利益，而幫助詐欺「邱嘉盛」及其集團成員從事財產
    上犯罪，仍基於縱使「邱嘉盛」及其集團成員以其等交付之
    國民身分證、行動電話門號實施詐欺得利犯行，亦不違背其
    等本意之幫助詐欺之不確定故意，於107年4月24日前某時（
    106年11月7日至107年4月24日之間），陳宥霖、辛○○遂將辛○○之國民身分證及0000000000門號提供「邱嘉盛」用以向現
    代財富科技有限公司（下稱現代財富公司）開設帳號為「CH
    ENXV70000000OO.COM」虛擬帳戶，供作遂行詐騙時，用以隱
    匿身分而收取不法利益，並藉此躲避查緝，供「邱嘉盛」及
    其集團成員在經由電話及網路申請上揭虛擬帳戶時，進行驗
    證。「邱嘉盛」以辛○○名義向現代財富公司申請虛擬帳戶後
    ，即基於意圖為自己不法所有之各別犯意，而分別為下列犯
    行：
　㈠「邱嘉盛」及集團成員中佯稱「馨研」之成年女子，於107年
    5月13日透過交友軟體結識壬○○後，透過通訊軟體LINE與壬○○交談並傳送不實之援交訊息，致壬○○誤信該援交訊息及「
    邱嘉盛」所稱需事先以虛擬貨幣支付性交易費用以避免查緝
    ，因而陷於錯誤，而依「邱嘉盛」指示至不詳之萊爾富超商
    內，先後購買價值新臺幣（下同）5萬5,000元由現代財富公
    司發行之虛擬貨幣，再存入以辛○○名義向現代財富公司所申
    請之上揭虛擬帳戶內，而詐欺得利既遂。「邱嘉盛」在得手
    後，隨即自辛○○上揭虛擬帳戶中將虛擬貨幣轉至所連結之實
    體帳戶再提領一空（此即起訴書犯罪事實一、㈠）。
  ㈡「邱嘉盛」及集團成員中佯稱「雨欣」之成年女子，於107年
    5月11日，透過通訊軟體LINE與戊○○交談並傳送不實之援交
    訊息，致戊○○誤信該援交訊息及「邱嘉盛」所稱需事先以虛
    擬貨幣支付性交易費用、保證金以避免查緝，因而陷於錯誤
    ，而依「邱嘉盛」指示在高雄市○○區○○○路00號萊爾富便利
    超商內，先後購買價值4,000元、2萬元、1萬元、2萬元由現
    代財富公司發行之虛擬貨幣，再存入以辛○○名義向現代財富
    公司所申請之虛擬帳戶內，而詐欺得利既遂。「邱嘉盛」在
    得手後，隨即自辛○○上揭虛擬帳戶中將虛擬貨幣轉至所連結
    之實體帳戶再提領一空（此即起訴書犯罪事實一、㈡）。
  ㈢「邱嘉盛」及集團成員中佯稱「瑾萱」之成年女子，於107年
    4月24日，透過通訊軟體LINE與癸○○交談並傳送不實之援交
    訊息，致癸○○誤信該援交訊息及「邱嘉盛」所稱需事先以虛
    擬貨幣支付性交易費用以避免查緝，因而陷於錯誤，而依「
    邱嘉盛」指示於於同年5月11日，在桃園市○○區○○路000號萊
    爾富超商先後購買價值2萬元由現代財富公司發行之虛擬貨
    幣，再存入以辛○○名義向現代財富公司所申請之虛擬帳戶內
    ，而詐欺得利既遂。「邱嘉盛」在得手後，隨即自辛○○上揭
    虛擬帳戶中將虛擬貨幣轉至所連結之實體帳戶再提領一空（
    此即起訴書犯罪事實一、㈢）。
　㈣「邱嘉盛」及集團成員中佯稱「瑩兒」之成年女子，於107年
    5月12日23時7分許，透過通訊軟體LINE與乙○○交談並傳送不
    實之援交訊息，致乙○○誤信該援交訊息及「邱嘉盛」所稱需
    事先至超商依其提供之繳費代號繳交保證金等費用，以確保
    乙○○非為警察身分，因而陷於錯誤，而依「邱嘉盛」指示於
    同年5月13日至臺北市○○區○○○路000號萊爾富超商，先後購
    買價值4,000元、2萬元、1萬元由現代財富公司發行之虛擬
    貨幣，再存入以辛○○名義向現代財富公司所申請之虛擬帳戶
    內，而詐欺得利既遂。「邱嘉盛」在得手後，隨即自辛○○上
    揭虛擬帳戶中將虛擬貨幣轉至所連結之實體帳戶再提領一空
    （此即臺灣臺北地方檢察署110年度偵字第15549號併辦意旨
    書犯罪事實一）。
　㈤「邱嘉盛」及集團成員中佯稱「小穎」之成年女子，於107年
     5月3日，透過通訊軟體LINE與丁○○交談並傳送不實之援交
    訊息，致丁○○誤信該援交訊息及「邱嘉盛」所稱需事先以虛
    擬貨幣支付性交易費用以避免查緝，因而陷於錯誤，而依「
    邱嘉盛」指示於同年5月10日，在臺南市○區○○路0段000巷00
    號萊爾富超商，先後購買價值2萬元由現代財富公司發行之
    虛擬貨幣共5次，合計10萬元，再存入以辛○○名義向現代財
    富公司所申請之虛擬帳戶內，而詐欺得利既遂。「邱嘉盛」
    在得手後，隨即自辛○○上揭虛擬帳戶中將虛擬貨幣轉至所連
    結之實體帳戶再提領一空（此即臺灣臺中地方檢察署110年
    度偵字第15339號併辦意旨書犯罪事實一）。
　㈥「邱嘉盛」及集團成員中佯稱「○靜雯」之成年女子，於107
    年4月27日10時30分許起，透過通訊軟體LINE與丙○○交談並
    傳送不實之援交訊息，致丙○○誤信該援交訊息及集團成員中
    某成年男子所稱需事先至超商依其提供之繳費代號繳交性交
    易等費用，因而陷於錯誤，而依該男子指示於同年5月13日
    ，接續在臺中市○○區○○路0號之萊爾富便利商店臺中逢甲店
    、臺中市○○區○○路00號之萊爾富便利商店臺中中河店，先後
    購買價值4,000元、2萬元、1萬元、2萬元、1萬8,000元由現
    代財富公司發行之虛擬貨幣，再存入以辛○○名義向現代財富
    公司所申請之虛擬帳戶內，而詐欺得利既遂。「邱嘉盛」在
    得手後，隨即自辛○○上揭虛擬帳戶中將虛擬貨幣轉至所連結
    之實體帳戶再提領一空（此即臺灣臺中地方檢察署110年度
    偵字第15383號、110年度偵緝字第611號移送併辦意旨書犯
    罪事實一之附表編號1）。
　㈦「邱嘉盛」及集團成員中佯稱「欣雅」之成年女子，於107年
    5月10日18時42分許起，透過交友軟體Paktor、通訊軟體LIN
    E與甲○○交談並傳送不實之援交訊息，致甲○○誤信該援交訊
    息及集團成員中自稱「豹哥」之成年男子所稱需事先至超商
    依其提供之繳費代號繳交保證金費用，以確保不是警察，因
    而陷於錯誤，而依「豹哥」指示接續於同年5月11日、12日
    ，在臺中市○○區○○路000號之萊爾富便利商店臺中中集店、
    臺中市○○區○○路000○000號之萊爾富便利商店中縣中山店，
    先後購買價值3,000元、1萬元、1萬5,000元、2萬元由現代
    財富公司發行之虛擬貨幣，再存入以辛○○名義向現代財富公
    司所申請之虛擬帳戶內，而詐欺得利既遂。「邱嘉盛」在得
    手後，隨即自辛○○上揭虛擬帳戶中將虛擬貨幣轉至所連結之
    實體帳戶再提領一空（此即臺灣臺中地方檢察署110年度偵
    字第15383號、110年度偵緝字第611號移送併辦意旨書犯罪
    事實一之附表編號2）。
三、陳宥霖於取得辛○○上開一所交付之4門號後，遂利用辛○○提
    供上開門號中之0000000000、0000000000門號，基於詐欺得
    利或以網際網路對公眾散布詐欺得利之各別犯意，分別為下
    列犯行：
　㈠陳宥霖基於詐欺得利之犯意，經由友人介紹，得知己○○需
　  款孔急，遂自稱「陳宥」，並以辛○○所交付之上揭門號09
　  00000000號行動電話及安裝於該行動電話門號內之通訊軟體
    LINE，與己○○聯絡，並向己○○佯稱交付以其行動電話門號小
    額付費所購買之智冠遊戲點數，即可貸得所購買金額7折之
    款項，致己○○因此對陳宥霖所稱之貸款內容陷於錯誤，而將
    其行動電話門號及密碼交付予陳宥霖進行綁定電話費帳單之
    小額付款方式購買價值2萬元之遊戲點數，然陳宥霖僅交付1
    ,500元，之後即音訊全無，己○○始知受騙（此即起訴書犯罪
    事實二、㈡）。
　㈡陳宥霖基於以網際網路對公眾散布詐欺得利之各別犯意，以
    暱稱「EVANLIN CHEN」、「Nick Yo」申請臉書帳號0000000
    00000000，並以辛○○前揭0000000000號進行認證，又以暱稱
    「易威」申請臉書帳號000000000000000號，並以辛○○前揭0
    000000000號、0000000000號進行認證後，先後為下列加重
    詐欺得利犯行：
　⒈陳宥霖在臉書以暱稱「EVANLIN CHEN」PO「小額付款」之貼
    文，佯稱可以使用門號換取現金，陳文華於107年3月28日閱
    覽後遂加入為好友與其對話，其誤信可以用門號換現金，因
    而陷於錯誤，遂依陳宥霖指示使用行動電話連結上網，使用
    行動電話小額付款消費系統，輸入門號及驗證碼，進行電信
    小額消費，陳宥霖因而詐得價值5,000元之遊戲點數得逞。
    嗣陳宥霖匯款現金3,750元至陳文華所提供之上海商業銀行0
    00-00000000000000帳戶內，惟經陳文華向上海銀行詢問並
    未有該筆匯款，再查證陳宥霖所提供之匯款圖片係經過修改
    ，嗣遭陳宥霖封鎖，始悉受騙（此即臺灣桃園地方檢察署11
    0年度偵字第16306號、第16307號移送併辦意旨書犯罪事實
    一之附件一編號01、附件二編號1部分）。
　⒉陳宥霖在臉書以暱稱「Nick Yo」PO「有需要借錢的人可以過
    來找我」之貼文，詹軒凱於107年9月20日閱覽後遂加入為好
    友與其對話，其誤信提供驗證碼即可借款、待遊戲點數儲值
    完畢後即會匯款，因而陷於錯誤，遂依陳宥霖指示使用行動
    電話連結上網，使用行動電話小額付款消費系統，輸入門號
    及驗證碼，進行電信小額消費，陳宥霖因而詐得價值2萬3,0
    00元之遊戲點數得逞。惟陳宥霖並未依約匯款，並封鎖詹軒
    凱，詹軒凱始悉受騙（此即臺灣桃園地方檢察署110年度偵
    字第16306號、第16307號移送併辦意旨書犯罪事實一之附件
    一編號02、附件二編號6部分）。
　⒊陳宥霖在臉書以暱稱「Nick Yo」PO「借錢廣告網」之貼文，
    許品迅於107年10月20日閱覽後遂加入為好友與其對話，其
    誤信陳宥霖所述可利用遠傳電信小額代收之方式借貸，因而
    陷於錯誤，遂依陳宥霖指示使用行動電話連結上網，使用行
    動電話小額付款消費系統，輸入門號及驗證碼，進行電信小
    額消費，陳宥霖因而詐得價值1萬5,000元之遊戲點數得逞。
    惟陳宥霖並未依約匯款，並封鎖許品迅，許品迅始悉受騙（
    此即臺灣桃園地方檢察署110年度偵字第16306號、第16307
    號移送併辦意旨書犯罪事實一之附件一編號02、附件二編號
    9部分）。
　⒋陳宥霖在臉書以暱稱「易威」PO「未成年的朋友，只要你有
    工作，3萬內可分期免利息，歡迎來諮詢我」之貼文，彭晴
    威於107年11月27日閱覽後遂加入為好友與其對話，其誤信
    陳宥霖所述可利用手機門號小額付費之方式借貸，因而陷於
    錯誤，遂依陳宥霖指示使用行動電話連結上網，使用行動電
    話小額付款消費系統，輸入門號及驗證碼，進行電信小額消
    費，陳宥霖因而詐得價值1萬5,000元之遊戲點數得逞。惟陳
    宥霖並未依約匯款，並封鎖彭晴威，彭晴威始悉受騙（此即
    臺灣桃園地方檢察署110年度偵字第16306號、第16307號移
    送併辦意旨書犯罪事實一之附件一編號06、附件二編號10部
    分）。
　⒌陳宥霖在臉書「借錢網」以暱稱「易威」PO「能夠以遊戲點
    數換現金」之貼文，陳韋庭於107年11月27日閱覽後遂加入
    為好友與其對話，其誤信陳宥霖所述可利用手機門號小額付
    費之方式借貸，因而陷於錯誤，遂依陳宥霖指示使用行動電
    話連結上網，使用行動電話小額付款消費系統，輸入門號及
    驗證碼，進行電信小額消費，陳宥霖因而詐得價值1萬9,980
    元之遊戲點數得逞。惟陳宥霖並未依約匯款，並封鎖陳韋庭
    ，陳韋庭始悉受騙（此即臺灣桃園地方檢察署110年度偵字
    第16306號、第16307號移送併辦意旨書犯罪事實一之附件一
    編號06、附件二編號11部分）。
　⒍陳宥霖在臉書以暱稱「易威」佯以可用電信小額付費方式購
    買遊戲點數即可借款，陳渙霖於107年12月3日與其聯絡後，
    誤信陳宥霖所述以電信小額付費及電信代付方式購買遊戲點
    數，付款完成後即會借貸予陳渙霖，因而陷於錯誤，遂依陳
    宥霖指示使用行動電話連結上網，使用行動電話小額付款消
    費系統，輸入門號及驗證碼，進行電信小額消費，陳宥霖因
    而詐得價值1萬4,800元之遊戲點數得逞。惟陳宥霖並未依約
    匯款，並封鎖陳渙霖，陳渙霖始悉受騙（此即臺灣桃園地方
    檢察署110年度偵字第16306號、第16307號移送併辦意旨書
    犯罪事實一之附件一編號06、附件二編號12部分）。
　⒎陳宥霖在臉書以暱稱「Nick Yo」佯以可用電信小額付費方式
    購買商品即可借款，李文賓於107年12月10日與其聯絡後，
    誤信陳宥霖所述以電信小額付費購買商品，付款完成後即會
    借貸予李文賓，因而陷於錯誤，遂依陳宥霖指示使用行動電
    話連結上網，使用行動電話小額付款消費系統，輸入門號及
    驗證碼，進行電信小額消費，陳宥霖因而詐得價值1萬1,000
    元之虛擬商品得逞。惟陳宥霖並未依約匯款，並封鎖李文賓
    ，李文賓始悉受騙（此即臺灣桃園地方檢察署110年度偵字
    第16306號、第16307號移送併辦意旨書犯罪事實一之附件一
    編號02、附件二編號13部分）。
　⒏陳宥霖在臉書以暱稱「易威」佯以可用電信小額付費方式消
    費即可借款，潘辰軒於107年12月17日與其聯絡後，誤信陳
    宥霖所述以電信小額付費方式支付1,300元，付款完成後即
    會借貸予潘辰軒，因而陷於錯誤，遂依陳宥霖指示使用行動
    電話連結上網，使用行動電話小額付款消費系統，輸入門號
    及驗證碼，進行電信小額消費，陳宥霖因而詐得價值1,300
    元之遊戲點數得逞。惟陳宥霖並未依約匯款，並封鎖潘辰軒
    ，潘辰軒始悉受騙（此即臺灣桃園地方檢察署110年度偵字
    第16306號、第16307號移送併辦意旨書犯罪事實一之附件一
    編號06、附件二編號14部分）。
四、案經新北市政府警察局汐止分局、臺中市政府警察局第五分
    局、臺南市政府警察局麻豆分局、新北市政府警察局新莊分
    局、臺中市政府警察局霧峰分局、桃園市政府警察局中壢分
    局報告臺灣桃園地方檢察署檢察官呈請臺灣高等檢察署檢察
    長令轉臺灣臺中地方檢察署、高雄市政府警察局小港分局報
    告臺灣高雄地方檢察署檢察官呈請臺灣高等檢察署檢察長令
    轉臺灣臺中地方檢察署檢察官提起公訴，暨臺灣臺北地方檢
    察署、臺灣臺中地方檢察署、臺灣桃園地方檢察署檢察官移
    送本院併案審理。
　  理    由
壹、有罪部分
一、證據能力
  ㈠按被告以外之人（包括證人、鑑定人、告訴人、被害人及共
    同被告等）於審判外之陳述雖不符刑事訴訟法第159條之1至
    第159條之4等4條之規定，而經當事人於審判程序同意作為
    證據，法院審酌該言詞陳述或書面陳述作成時之情況，認為
    適當者，亦得為證據。當事人、代理人或辯護人於法院調查
    證據時，知有刑事訴訟法第159條第1項不得為證據之情形，
    而未於言詞辯論終結前聲明異議者，視為有前項之同意，刑
    事訴訟法第159條之5定有明文。經查，本案所引用被告以外
    之人於審判外之言詞或書面陳述之證據能力，檢察官、被告
    辛○○，於原審準備程序或併於本院審理時同意具有證據能力
    （見原審卷一第129至139頁；本院卷第128頁），且被告及
    其辯護人於原審言詞辯論終結前亦均未聲明異議（見原審卷
    二第137至150頁），茲審酌該等證據作成時之情況，並無不
    宜作為證據之情事，依法自得作為證據。
  ㈡本案以下所引用之非供述證據，均與本件事實具有自然關聯
    性，且核屬書證、物證性質，又查無事證足認有違背法定程
    式或經偽造、變造所取得等證據排除之情事，復經本院依刑
    事訴訟法第164條、第165條踐行物證、書證之調查程序，亦
    堪認均有證據能力。
二、認定犯罪事實所憑之證據及理由
  ㈠被告經本院準備程序、審理程序均經合法傳喚無正當理由不
    到庭，惟據其於原審審理時固坦承有將0000000000門號行動
    電話交給陳宥霖使用，惟矢口否認有何幫助詐欺得利之犯行
    ，辯稱：當時陳宥霖沒有門號可以用，又不能辦，所以我就
    辦0000000000門號給他使用，當時我和陳宥霖住在一起，有
    段時間我沒有工作，生活費就是陳宥霖支付，當時陳宥霖與
    「邱嘉盛」在以擴音的方式通話，說要做比特幣認證，跟我
    們說不會出事，他只是為了得到免費的比特幣，我們還先上
    網查，沒有相關案例等語（見臺灣臺中地方檢察署【下稱臺
    中地檢署】108偵緝1262卷第83、98頁）。（後改稱）我和
    陳宥霖是男女朋友關係，住在一起，當時是因為陳宥霖沒有
    門號，所以我才辦給他使用，我是事後才知道「邱嘉盛」向
    陳宥霖說他在玩比特幣，幫他驗證的話他可以拿到免費的比
    特幣，虛擬帳戶驗證的事我是事後才知道的云云（見原審卷
    二第151 至154 頁）。
  ㈡經查：
  ⒈犯罪事實二、三所示客觀事實，有下列事證可稽：
　⑴犯罪事實二、㈠之告訴人壬○○於107 年5 月13日於LINE通訊軟
    體上與「馨妍」之人對談，「馨妍」佯稱同意與壬○○援交，
    致壬○○陷於錯誤，而依指示於萊爾富便利商店臺中永讚店內
    的Life-ET 機台購買虛擬貨幣付款共55,000元，該金額存入
    本案虛擬帳戶即被告名下於現代財富公司申設之chenxv7244
     @yahoo .com帳戶內，隨即遭轉至不詳虛擬貨幣錢包之事實
    ，有證人壬○○之證述、被告於現代財富公司開戶資料、虛擬
    貨幣交易明細、壬○○繳費之交易明細表4 張、壬○○與「馨妍
    」之LINE通訊紀錄在卷（見臺中地檢署108偵5389卷第31至3
    3、43、45、51、53至69、91頁）可參。
　⑵犯罪事實二、㈡之被害人戊○○於107 年5 月11日於LINE通訊軟
    體上與「雨欣」之人對談，「雨欣」佯稱同意與戊○○援交，
    致戊○○陷於錯誤，而依指示於萊爾富便利商店鳳山鳳祥店內
    的Life-ET 機台購買虛擬貨幣付款共54,000元，該金額存入
    本案虛擬帳戶內，隨即遭轉至不詳虛擬貨幣錢包之事實，有
    證人戊○○之證述、虛擬幣及點數卡明細對照表、儲值明細、
    戊○○繳費之交易明細表4張及被告於現代財富公司之交易紀
    錄在卷（見鳳山分局警卷第11至14、17至23、33頁；臺中地
    檢署108偵緝1262卷第65至73頁）可稽。
　⑶犯罪事實二、㈢之告訴人癸○○於107 年4 月24日於LINE通訊軟
    體上與「瑾萱」之人對談，「瑾萱」佯稱同意與癸○○援交，
    致癸○○陷於錯誤，而依指示於萊爾富便利商店中壢正神店的
    Life-ET 機台購買虛擬貨幣付款20,000元，該金額存入本案
    虛擬帳戶內，隨即遭轉至不詳虛擬貨幣錢包之事實，此有證
    人癸○○之證述、癸○○與「瑾萱」之LINE通訊紀錄、癸○○繳費
    之交易明細表1 張及本案虛擬帳戶之交易紀錄在卷（見桃園
    地方檢察署【下稱桃園地檢署】107偵26017卷第39至43、48
    頁；臺中地檢署108偵緝1262卷第65至73頁）可稽。
  ⑷犯罪事實二、㈣之告訴人乙○○於107 年5 月12日於LINE通訊軟
    體上與「瑩兒」之人對談，「瑩兒」佯稱同意與乙○○援交，
    致乙○○陷於錯誤，而依指示於萊爾富便利商店的Life-ET 機
    台購買虛擬貨幣付款4,000元、2萬元、1萬元，該金額存入
    本案虛擬帳戶內，隨即遭轉至不詳虛擬貨幣錢包之事實，此
    有證人乙○○之證述、乙○○繳費之交易明細表3 張、客戶代號
    對照表（見臺灣臺北地方檢察署【下稱臺北地檢署】107偵2
    7842影卷第19至29 、39至47頁）可稽。
　⑸犯罪事實二、㈤之告訴人丁○○於107 年5 月3日於LINE通訊軟
    體上與「小穎」之人對談，「小穎」佯稱同意與丁○○援交，
    致丁○○陷於錯誤，而依指示於萊爾富便利商店的Life-ET 機
    台購買虛擬貨幣付款2萬元共5次，合計10萬元，該金額存入
    本案虛擬帳戶內，隨即遭轉至不詳虛擬貨幣錢包之事實，此
    有證人丁○○之證述、丁○○繳費之交易明細表、丁○○與「小穎
    」之LINE通訊紀錄、現代財富公司108年12月3日現代財富法
    字第108120301號函及交易紀錄在卷（見臺南市政府警察局
    第一分局南市警一偵字第1070426652號刑案偵查卷宗影卷【
    下稱南市第一分局警影卷】第11至27 、71至73、117至165
    頁；108偵緝1034卷第103至105頁）可稽。
　⑹犯罪事實二、㈥之告訴人丙○○於107 年4 月27日於LINE通訊軟
    體上與「○靜雯」之人對談，「○靜雯」佯稱同意與丙○○援交
    ，致丙○○陷於錯誤，而於107年5月13日依指示於萊爾富便利
    商店的Life-ET 機台購買虛擬貨幣付款4,000元、2萬元、1
    萬元、2萬、1萬8,000元，該金額存入本案虛擬帳戶內，隨
    即遭轉至不詳虛擬貨幣錢包之事實，此有證人丙○○之證述、
    丙○○繳費之交易明細表、丙○○與「○靜雯」之LINE通訊紀錄
    、電子發票證明聯、客戶代號對照表及本案虛擬帳戶之交易
    紀錄在卷（見臺中地檢署108偵3364卷27至69頁）可稽。
　⑺犯罪事實二、㈦之被害人甲○○於107 年5 月10日於LINE通訊軟
    體上與「欣雅」之人對談，「欣雅」佯稱同意與甲○○援交，
    致甲○○陷於錯誤，而於107年5月11日、12日依指示於萊爾富
    便利商店的Life-ET 機台購買虛擬貨幣付款3,000元、1萬元
    、1萬5,000元、2萬元，該金額存入本案虛擬帳戶內，隨即
    遭轉至不詳虛擬貨幣錢包之事實，此有證人甲○○之證述、甲○○繳費之交易明細表、甲○○與「欣雅」之LINE通訊紀錄、客
    戶代號對照表及本案虛擬帳戶資料在卷（見臺中地檢署108
    偵22974卷第63至69、79至103、119至137頁）可稽。
　⑻犯罪事實三、㈠之告訴人己○○，經同案被告陳宥霖以被告申辦
    之0000000000門號行動電話LINE通訊軟體與之聯繫後，同案
    被告陳宥霖佯稱己○○若購買遊戲點數，即可貸得購買金額7 
    成的款項，致己○○陷於錯誤，而以其行動電話小額付款方式
    購買2 萬元之智冠公司遊戲點數及2,000 元之遊戲橘子公司
    點數，並將驗證碼告知陳宥霖，然陳宥霖僅交付1,500 元，
    己○○始知受騙之事實，此有同案被告陳宥霖之供述、證人己○○之證述、己○○與陳宥霖之通聯對話紀錄、己○○消費智冠公
    司及遊戲橘子公司之消費紀錄在卷（見原審卷一第225 頁；
    臺中地檢署108偵30271 卷第13至15、29至35、36至38頁；
    桃園地檢署109偵6320影卷五第78至80、82至92頁）可稽。
　⑼犯罪事實三、㈡⒈之告訴人陳文華透過臉書暱稱「EVANLIN CHE
    N」之同案被告陳宥霖聯繫，誤信陳宥霖臉書「小額付款」
    之貼文，可以透過電信小額付費之方式貸款，陷於錯誤，遂
    依陳宥霖指示使用行動電話連結上網，使用行動電話小額付
    款消費系統，輸入門號及驗證碼，進行電信小額消費，陳宥
    霖因而詐得價值5,000元之遊戲點數得逞，惟陳宥霖卻未依
    約貸款，陳文華始悉受騙之事實，此有證人陳文華之證述及
    臉書訊息對話紀錄、交易收據在卷（見桃園地檢署109偵632
    0影卷五第61至71頁）可稽。
　⑽犯罪事實三、㈡⒉之告訴人詹軒凱透過臉書暱稱「Nick Yo」之
    同案被告陳宥霖聯繫，誤信陳宥霖臉書「有需要借錢的人可
    以過來找我」之貼文，可以透過電信小額付費、支付遊戲點
    數之方式貸款，陷於錯誤，遂依陳宥霖指示使用行動電話連
    結上網，使用行動電話小額付款消費系統，輸入門號及驗證
    碼，進行電信小額消費，陳宥霖因而詐得價值2萬3,000元之
    遊戲點數得逞，惟陳宥霖卻未依約貸款，詹軒凱始悉受騙之
    事實，此有證人詹軒凱之證述、臉書訊息對話紀錄在卷（見
    桃園地檢署109偵6320影卷五第265至267、272至289頁）可
    稽。
　⑾犯罪事實三、㈡⒊之被害人許品迅透過臉書暱稱「Nick Yo」之
    同案被告陳宥霖聯繫，誤信陳宥霖臉書「借錢廣告」之貼文
    ，可以透過電信小額付費之方式貸款，陷於錯誤，遂依陳宥
    霖指示使用行動電話連結上網，使用行動電話小額付款消費
    系統，輸入門號及驗證碼，進行電信小額消費，陳宥霖因而
    詐得價值1萬5,000元之遊戲點數得逞，惟陳宥霖並未依約匯
    款，許品迅始悉受騙之事實，此有證人許品迅之證述、繳費
    /交易/發票查詢、臉書訊息對話紀錄在卷（見桃園地檢署10
    9偵6320影卷五第327至340頁）可稽。
　⑿犯罪事實三、㈡⒋之告訴人彭晴威透過臉書暱稱「易威」之同
    案被告陳宥霖聯繫，誤信陳宥霖臉書「未成年的朋友，只要
    你有工作，3萬內，可分期，免利息，歡迎來諮詢我」之貼
    文，可以透過電信小額付費之方式貸款，陷於錯誤，遂依陳
    宥霖指示使用行動電話連結上網，使用行動電話小額付款消
    費系統，輸入門號及驗證碼，進行電信小額消費，陳宥霖因
    而詐得價值1萬5,000元之遊戲點數得逞，惟陳宥霖卻未依約
    貸款，彭晴威始悉受騙之事實，此有證人彭晴威之證述、臉
    書訊息對話紀錄 、交易紀錄在卷（見桃園地檢署109偵6320
    影卷五第344至345、349至352頁）可稽。
　⒀犯罪事實三、㈡⒌之告訴人陳韋庭透過臉書暱稱「易威」之同
    案被告陳宥霖聯繫，誤信陳宥霖臉書「能夠以遊戲點數換現
    金」之貼文，可以透過電信小額付費之方式貸款，陷於錯誤
    ，遂依陳宥霖指示使用行動電話連結上網，使用行動電話小
    額付款消費系統，輸入門號及驗證碼，進行電信小額消費，
    陳宥霖因而詐得價值1萬9,980元之遊戲點數得逞，惟陳宥霖
    卻未依約貸款，陳韋庭始悉受騙之事實，此有證人陳韋庭之
    證述、臉書訊息對話紀錄在卷（見桃園地檢署109偵6320影
    卷五第360至379頁）可稽。
　⒁犯罪事實三、㈡⒍之告訴人陳渙霖透過臉書暱稱「易威」之同
    案被告陳宥霖聯繫，誤信陳宥霖臉書佯以可用電信小額付費
    方式購買遊戲點數即可貸款，陷於錯誤，付款1萬4,800元後
    將驗證碼回傳陳宥霖，惟陳宥霖卻未依約貸款，陳渙霖始悉
    受騙之事實，此有證人陳渙霖之證述、LINE對話紀錄及內政
    部警政署反詐騙諮詢專線紀錄表在卷（見桃園地檢署109偵6
    320影卷六第9至18頁）可稽。
　⒂犯罪事實三、㈡⒎之告訴人李文賓透過臉書暱稱「Nick Yo」之
    同案被告陳宥霖聯繫，誤信陳宥霖臉書佯以可用電信小額付
    費方式購買商品即可貸款，陷於錯誤，遂依陳宥霖指示使用
    行動電話連結上網，使用行動電話小額付款消費系統，輸入
    門號及驗證碼，進行電信小額消費，陳宥霖因而詐得價值1
    萬1,000元之遊戲點數得逞，惟陳宥霖卻未依約貸款，李文
    賓始悉受騙之事實，此有證人李文賓之證述、臉書訊息對話
    紀錄在卷（見桃園地檢署109偵6320影卷六第25至27、30至3
    6頁）可稽。
　⒃犯罪事實三、㈡⒏之告訴人潘辰軒透過臉書暱稱「易威」之同
    案被告陳宥霖聯繫，誤信陳宥霖臉書佯以可用電信小額付費
    之方式貸款，陷於錯誤，遂依陳宥霖指示使用行動電話連結
    上網，使用行動電話小額付款消費系統，輸入門號及驗證碼
    ，進行電信小額消費，陳宥霖因而詐得價值1,300元之遊戲
    點數得逞，惟陳宥霖卻未依約貸款，潘辰軒始悉受騙之事實
    ，此有證人潘辰軒之證述、臉書訊息對話紀錄在卷（見桃園
    地檢署109偵6320影卷六第49至51、57至58、63至96頁）可
    稽。
　⒉0000000000、0000000000等門號係被告於106年11月7日分別
    向臺灣大哥大及遠傳電信所申辦，此有通聯調閱查詢單在卷
    （見桃園地檢署107偵26017卷第59頁；桃園地檢署109偵632
    0影卷三第34、36頁）可按。現代財富公司客戶代號MDZ0000
    00000為被告名義申設，其註冊之手機門號為0000000000，
　　email為chenxv70000000oo.com，申請時間為107年4月24日
    ，申請時並附有被告之身分證正面影像，此有現代財富公司
    函文在卷（見臺中地檢署108偵11649 卷第19至23頁）可稽
    。而附件一所示編號01、02之臉書網路平台，帳號同為0000
    00000000000，暱稱則有「EVANLIN CHEN」、「Nick Yo」，
    認證門號均為0000000000，而為被告所申辦之門號；另編號
    06之臉書網路平台，帳號000000000000000，暱稱「易威」
    ，認證門號為0000000000、0000000000，亦為被告所申辦之
    門號，以上有內政部警政署刑事警察局偵查第九大隊出具「
    偵辦FACEBOOK陳力瑋等暱稱網路詐欺案偵查報告」、網路帳
    號一覽表、暱稱「EVANLIN CHEN」之臉書聲請資料、暱稱「
    易威」之臉書申請資料在卷（見桃園地檢署109偵6320影卷
    三第5至63、135頁）可參。
　⒊就犯罪事實二部分，同案被告陳宥霖於107年9月11日警詢時
    供稱：我有經過辛○○的同意後，將他的身分資料及00000000
    00號電話號碼提供給「小邱」，因為「小邱」跟我說他在玩
    比特幣，需要辦理虛擬帳戶，需要手機驗證，我才提供給他
    ，我還有提供0000000000號電話號碼的繳費帳單，當時我跟
    「小邱」聯繫的時候，「小邱」跟我說會給我2,000元紅包
    ，就當我跟辛○○的生活費用（見臺北地檢署107偵27842影卷
    第14、15頁），108年12月26日檢察事務官詢問時供稱：我
    有跟被告講拿他手機門號是要拿去做比特幣的使用。（是否
    被告知道交付給你後，你會再將身分證、行動電話SIM卡等
    上開資料轉交他人？）被告有聽到我跟「小邱」（即「邱嘉
    盛」）的對話，當時他在旁邊，對完話後我也有跟被告講，
    被告當場聽聞陳宥霖上開供述後，亦表示對於陳宥霖所述沒
    有意見（見臺中地檢署108偵22974卷第228頁）。被告於107
    年7月15日警詢亦坦稱：我有聽到我朋友陳宥霖跟其他人說
    幫他收驗證碼，對方就可以收到免費的比特幣，陳宥霖有問
    他朋友說幫忙這行為會有事嗎？對方跟他說不會，所以陳宥
    霖就有幫他收驗證碼（見桃園地檢署107偵26017卷第34頁反
    面？），於107年7月31日警詢供稱：因為陳宥霖跟我說他完
    全無法去任何電信公司申辦手機門號，我認為他可能都沒有
    去繳納，所以都無法申辦，所以我去申辦給他使用（見臺中
    地檢署108偵30271卷第23頁），於107年8月8日警詢供稱：0
    000000000是在106年11月7日申辦，是陳宥霖跟我一起去申
    辦，申辦當天就交給陳宥霖使用（見臺中地檢署108偵22974
    卷第15頁），於107年9月11日警詢、10月21日警詢均供稱：
    我那時跟陳宥霖住在一起，陳宥霖為了幫他朋友「小邱」認
    證，就逕自把我的個人資料傳給對方，我有看到他做這件事
    並且問他，但陳宥霖回我說他朋友試過確認這樣不會有事，
    他們只是要得到免費的比特幣，當我要借給他認證時，有去
    上網查詢該情是否會觸法，但並沒有查到會違法，所以我當
    下才不覺得有後續這些情形發生（見臺北地檢署107偵27842
    影卷第10、11頁；臺中地檢署108偵5389卷第26、27頁），
    於108年9月27日偵訊時尚以證人身分具結證稱：當時「小邱
    」跟陳宥霖用臉書講電話，陳宥霖開擴音，當時「小邱」說
    他要玩比特幣，叫我們幫他驗證（見臺中地檢署108偵緝103
    4卷第85頁）。足見被告確實有於106年11月7日申辦臺灣大
    哥大0000000000門號後，隨即交付同案被告陳宥霖使用，並
    於陳宥霖嗣後提供被告國民身分證及前揭門號供「邱嘉盛」
    認證之際，全程在場聽聞，並未拒絕，且尚知悉上網查詢是
    否違法，可見被告與陳宥霖均知悉「邱嘉盛」此舉顯然違背
    常情，參諸一般人申請行動電話號碼並無特別限制，亦無何
    難事，果非從事不法用途，何以有借用他人行動電話門號甚
    至國民身分證之必要，惟同案被告陳宥霖供稱：「小邱」當
    時告訴我有一個兼職的機會，只要提供這些資料及行動電話
    的認證，就可以得到比特幣（見臺中地檢署108偵22974卷第
    228頁），益見同案被告陳宥霖係為得到紅包或比特幣，見
    有利可圖始予以提供，而被告直承與陳宥霖自105年8、9月
    透過臉書認識，自105年9月10日開始成為同性戀人並住在一
    起，直至107年12月就沒住在臺中市○○區○○○路00號了（見臺
    中地檢署108偵30271卷第22頁反面；臺中地檢署108偵緝103
    4卷第37頁），而107年4月24日或前某時「邱嘉盛」以被告
    名義申辦現代財富公司帳號之際，被告與陳宥霖仍然同住一
    處，彼此感情甚篤，復聽聞「邱嘉盛」所謂可獲得免費的比
    特幣為由，仍違反常情地將門號及身分證提供予素未謀面之
    陌生人，而對該陌生人將如何使用其門號、身分證毫無控管
    之能力，其等對於「邱嘉盛」將之作為犯罪、非法用途顯然
    無從避免，當有所預見，竟仍為獲取免費比特幣或紅包為由
    ，2人將被告之門號、身分證提供予陌生之「邱嘉盛」，顯
    然具有幫助詐欺犯罪之不確定故意，被告否認有幫助詐欺得
    利之不確定故意，甚至於原審反於先前供述，改稱陳宥霖拿
    我門號、身分證去驗證，我是事後才知道，因為我身分證、
    皮夾都是放在桌上的，我是睡醒之後才知道這件事，我也是
    事後才知道幫「邱嘉盛」驗證的話，可以拿到免費的比特幣
    云云（見原審卷二第153頁），與其先前警偵訊之供述明顯
    不符，礙難採信。被告確實有如犯罪事實二所示同意同案被
    告陳宥霖提供其0000000000門號、國民身分證供作「邱嘉盛
    」申請現代財富公司虛擬帳戶之用，而「邱嘉盛」及其所屬
    詐欺集團成員再佯以援交名義詐欺犯罪事實二所示告訴人財
    產上不法利益得逞，而有幫助詐欺得利之不確定故意，要堪
    認定。
　⒋就犯罪事實三部分，同案被告陳宥霖於警詢坦稱：臉書帳號0
    00000000000000（暱稱「EVANLIN CHEN」、「Nick Yo」）
    、000000000000000（暱稱「易威」），都是我註冊使用（
    見桃園地檢署109偵6320影卷一第30頁），被告於警詢亦供
    稱：我有看過陳宥霖登入帳號，所以我知道臉書暱稱「EVAN
    LIN CHEN」、「易威」都是陳宥霖在使用（見桃園地檢署10
    9偵5483卷第13、19、22、25頁）。足見被告確實有如犯罪
    事實三所示提供其0000000000門號供作同案被告陳宥霖申請
    臉書帳號000000000000000作為認證之用，及提供其0000000
    000、0000000000門號供作同案被告陳宥霖申請臉書帳號000
    000000000000作為認證之用，而同案被告陳宥霖再以臉書前
    揭帳號，透過臉書之網際網路對公眾散布佯以電信小額付費
    之方式，向犯罪事實三、㈡所示被害人、告訴人詐取不法利
    益得逞，則堪認定。另，被告係於106年11月7日申請臺灣大
    哥大0000000000門號、遠傳電信0000000000門號，已有前揭
    通聯調閱查詢單可明，而被告於警詢供稱其是在陳宥霖陪同
    下申辦0000000000門號，並於申辦完畢即交付陳宥霖，則遠
    傳電信0000000000門號既亦係於106年11月7日申辦，堪認被
    告應當於同一日申辦後即一併交付陳宥霖。雖被告於警詢供
    稱：我沒有參與陳宥霖詐騙他人的事，因為陳宥霖沒有申辦
    門號所以我才交給他使用云云。查被告與同案被告陳宥霖為
    同住一處之同性戀人，被告除於106年11月7日申辦上開臺灣
    大哥大0000000000門號、遠傳電信0000000000門號外，同日
    亦申請臺灣大哥大0000000000門號，此有通聯調閱查詢單在
    卷（見桃園地檢署109偵6320影卷四第239頁）可按，上開3
    門號均於同一天申請，且均係陳宥霖陪同申辦，當可推定被
    告於申辦完後隨即交付同案被告陳宥霖使用，此外，被告另
    亦交付其妹葉羿岑所申辦之遠傳電信0000000000門號予陳宥
    霖使用，顯然被告交付同案被告陳宥霖使用之手機門號數量
    已與一般人使用之數量明顯異常，而被告於107年3月31日警
    詢復供稱，我認為陳宥霖可能都沒有去繳費，所以都無法申
    請（見臺中地檢署108偵30271卷第23頁），卻仍提供多達4
    支門號予陳宥霖，對於同案被告陳宥霖可能供作詐欺不法用
    途，當有所預見，且縱使陳宥霖從事詐欺不法用途，亦顯然
    無違背其本意，而仍提供使用，則其有幫助詐欺得利之不確
    定故意，亦堪認定。
　㈢綜上所述，被告於警偵訊及原審均否認犯罪事實一、二，及
    於警詢、偵查均否認犯罪事實三所示幫助詐欺得利之故意及
    犯行，均要無可採。本案事證業臻明確，被告有幫助詐欺得
    利之犯行，堪以認定。
三、論罪科刑部分
  ㈠按刑法第339條第1項、第2項分別規定詐欺取財罪及詐欺得利
    罪，前者之行為客體係指財物，後者則指取得債權、免除債
    務、延期履行債務或提供勞務等財物以外之財產上不法利益
    。又網路遊戲虛擬世界之虛擬貨幣、遊戲點數，係以電磁紀
    錄之方式儲存於遊戲伺服器，遊戲帳號所有人對於該虛擬貨
    幣、遊戲點數之電磁紀錄擁有可任意處分或移轉之權，其雖
    為虛擬而非現實可見之有形體財物，而係供人憑以遊玩網路
    遊戲使用，然於現實世界中均有一定之財產價值，玩家可透
    過網路拍賣或交換，與現實世界之財物並無不同，自屬刑法
    詐欺罪保護之法益，若以詐術手段為之，應認係取得財產上
    不法之利益。故核被告就犯罪事實二、三所為，均係犯刑法
    第30條第1項、第339條第2項之幫助詐欺得利罪。
  ㈡公訴意旨雖認被告就犯罪事實二、㈠至㈢部分涉犯刑法第339條
    之4第1項第2款之3人以上共犯詐欺取財罪嫌；就犯罪事實三
    、㈠部分涉犯刑法第339條第1項之詐欺取財罪嫌。惟本案詐
    欺集團應係詐得各該被害人、告訴人提供之虛擬貨幣、遊戲
    點數，並非現實之實體物，而為財產上不法利益，已如前述
    。又被告迭自警偵訊、原審審理期間均否認有共同參與陳宥
    霖詐欺犯行，同案被告陳宥霖亦均供稱被告沒有參與詐欺犯
    行，依現有事證並無證據證明被告有與同案被告陳宥霖出於
    共同詐欺得利之犯意聯絡而為提供門號或身分證之行為，尚
    難認該當詐欺得利或加重詐欺得利之共同正犯。又本院認被
    告就犯罪事實二之與同案被告陳宥霖交付0000000000門號及
    國民身分證予「邱嘉盛」，及被告就犯罪事實三之提供門號
    與陳宥霖，僅能證明其等可能作為詐欺用途，惟對於其等詐
    欺手法並不知悉，尚難認被告該當幫助加重詐欺得利之犯罪
    ，惟公訴意旨認被告就犯罪事實二、㈠至㈢部分該當加重詐欺
    取財罪嫌，就犯罪事實三、㈠部分該當詐欺取財罪嫌，均尚
    有未洽，惟起訴之基本社會事實仍屬同一，各於起訴基本社
    會事實同一範圍內，均變更起訴法條（至於幫助犯與正犯則
    無涉及起訴法條之變更）。至臺灣臺北地方檢察署110年度
    偵字第15549號認被告就犯罪事實二、㈣部分涉犯刑法第339
    條之4第1項第2款3人以上共犯詐欺取財罪嫌；臺灣臺中地方
    檢察署110年度偵字第15339號認被告就犯罪事實二、㈤部分
    及110年度偵字第15383號、110年度偵緝字第611號認被告就
    犯罪事實二、㈥㈦部分均涉犯刑法第30條第1項、第339條第1
    項之幫助詐欺取財罪嫌；臺灣桃園地方檢察署110年度偵字
    第16306號、第16307號認被告就犯罪事實三、㈡部分均涉犯
    刑法第30條第1項、第339條之4第1項第3款之幫助加重詐欺
    得利罪嫌，均為本院所不採。
　㈢被告與同案被告陳宥霖以提供0000000000號及國民身分證予
    「邱嘉盛」而為犯罪事實二所示幫助詐欺得利行為，致使犯
    罪事實二所示告訴人多人受騙；暨被告提供0000000000、00
    00000000門號予同案被告陳宥霖而為犯罪事實三所示幫助得
    利行為，致使犯罪事實三所示被害人、告訴人多人受騙，各
    係以一幫助行為觸犯數罪名，均為想像競合犯，均依刑法第
    55條前段規定各從一重之幫助詐欺得利罪處斷。
　㈣被告與同案被告陳宥霖客觀上雖有共同幫助「邱嘉盛」從事
    詐欺得利犯行，惟刑法第28條之共同正犯，係指2人以上共
    同實施犯罪之行為者而言，幫助他人犯罪，並非實施正犯，
    在事實上雖有2人以上共同幫助詐欺得利，要亦各負幫助詐
    欺得利責任，仍無適用該條之餘地。是以，被告與同案被告
    陳宥霖就犯罪事實二部分並不成立共同正犯。
  ㈤被告就犯罪事實二、三部分，各係幫助「邱嘉盛」、同案被
    告陳宥霖犯罪，其所犯前開2罪均依刑法第30條第2項規定減
    輕其刑。
  ㈥查被告就犯罪事實二所示幫助詐欺得利犯行，雖與犯罪事實
    三均有提供0000000000門號供作他人犯詐欺犯罪使用，惟被
    告係於106年11月7日申辦上開門號後，連同其餘0000000000
    、0000000000及葉羿岑0000000000門號一併交付同案被告陳
    宥霖（並由陳宥霖於本案以其中0000000000、0000000000門
    號作為加重詐欺得利犯行之不法用途），其後，同案被告陳
    宥霖始應「邱嘉盛」之邀提供資料申辦現代財富公司之虛擬
    帳號，陳宥霖始於徵得被告同意後，提供前揭0000000000門
    號及其國民身分證與「邱嘉盛」供作認證用途，並可獲取免
    費比特幣之不法利益。是以，被告雖係提供相同手機門號，
    然幫助對象、幫助時間及所交付之物並不完全相同，而顯然
    可以區分，被告顯係基於各別犯意，而分別為上開幫助行為
    ，該當數罪，應予分論併罰。
  ㈦臺灣臺北地方檢察署、臺灣臺中地方檢察署、臺灣桃園地方
    檢察署檢察官分別就犯罪事實二、㈣至㈦、犯罪事實三、㈡部
    分移送本院併案審理，分別與檢察官已起訴（犯罪事實二、
    ㈠至㈢；犯罪事實三、㈠）且經本院有罪認定部分分別具有想
    像競合犯之裁判上一罪關係，為起訴效力所及，本院依法自
    得併予審理。
四、本院之判斷
    原審疏未詳查勾稽卷內事證，遽為被告上開被訴部分均為無
    罪之諭知，進而未就犯罪事實二、㈣至㈦部分併予審理（犯罪
    事實三、㈡部分，直至本院審理期間方由臺灣桃園地方檢察
    署移送本院併案審理），尚有未洽。檢察官上訴意旨以此指
    摘原判決上開部分為不當，為有理由，應由本院將原判決上
    開部分予以撤銷改判。爰以行為人之責任為基礎，審酌被告
    可預見其同性戀人陳宥霖可能從事詐欺不法用途，竟依陳宥
    霖之請求而提供多支行動電話門號，甚至提供國民身分證，
    致使多名被害人因其幫助行為而受騙受有財產上損失，其犯
    罪動機、目的、方法、手段均實均不足取，暨考以其於原審
    直承高中肄業、未婚、無小孩、目前從事汽車美容工作，與
    阿姨同住，經濟狀況一般（見原審卷二第167頁）等智識程
    度、社經地位及因其幫助行為導致被害人受有財產上損失多
    寡等一切情狀，分別量處如主文第2項所示之刑，並均諭知
    如易科罰金之折算標準，及衡酌被告人格、所犯各罪侵害法
    益之異同、對侵害法益之加重效應及時間、空間之密接程度
    ，刑罰邊際效應隨刑期而遞減及行為人所生痛苦程度隨刑期
    而遞增，考量被告復歸社會之可能性，而為整體評價後，定
    其應執行之刑及諭知如易科罰金之折算標準，均如主文第2
    項所示。
貳、無罪部分
一、公訴意旨認：同案被告陳宥霖於107 年5 月9 日，見羅苑瑜
    （原名羅佳慧）在臉書上刊登欲貸款之訊息後，與辛○○共同
    基於意圖為自己不法所有之犯意聯絡，由陳宥霖以其向中華
    郵政所申設之00000000000000號帳戶及被告向中華郵政所申
    設之00000000000000號帳戶為詐欺取財之工具，陳宥霖再向
    羅苑瑜佯稱交付以行動電話購買遊戲點數後，即可貸得同額
    之款項，致羅佳慧陷於錯誤，而於同日以其所申請之行動電
    話購買價值13,000元之遊戲橘子數位科技股份有限公司（下
    稱遊戲橘子公司）所發行之遊戲點數並將序號及開通碼交付
    陳宥霖，而陳宥霖旋即將部分遊戲點數以4,200元售予不知
    情之高維成，並指示高維成將價金匯入陳宥霖上揭郵局帳戶
    ，陳宥霖另將部分遊戲點數以2,200元，售予不知情之賴奕
    穎，並指示賴奕穎將價金匯入被告上揭郵局帳戶內。嗣羅苑
    瑜未如期取得貸款，始悉受騙。因認被告此部分涉犯刑法第
    339條第1項之詐欺取財罪嫌（此即起訴書犯罪事實二、㈠）
    。
二、按犯罪事實應依證據認定之，無證據不得認定犯罪事實；又
    不能證明被告犯罪者，應諭知無罪之判決，刑事訴訟法第15
    4條第2項、第301條第1項分別定有明文。次按事實之認定，
    應憑證據，如未能發現相當證據，或證據不足以證明，自不
    能以推測或擬制之方法，為裁判基礎；認定犯罪事實所憑之
    證據，雖不以直接證據為限，間接證據亦包括在內；然而無
    論直接或間接證據，其為訴訟上之證明，須於通常一般之人
    均不致有所懷疑，而得確信其為真實之程度者，始得據為有
    罪之認定，倘其證明尚未達到此一程度，而有合理之懷疑存
    在時，事實審法院復已就其心證上理由予以闡述，敘明其如
    何無從為有罪之確信，因而為無罪之判決，尚不得任意指為
    違法（最高法院76年度台上字第4986號判決意旨參照）。又
    告訴人之告訴，本以使被告受刑事追訴為目的，故其陳述是
    否與事實相符，自應調查其他證據，以資審認，苟其所為攻
    擊之詞，尚有瑕疵，則在此瑕疵未予究明以前，即不能遽採
    為斷罪之基礎（最高法院69年度台上字第1531號判決要旨參
    照）。
三、公訴意旨認被告涉犯此部分犯行，係以證人羅苑瑜之證述、
    被告上揭郵局帳戶開戶資料及交易明細、羅苑瑜提出購買遊
    戲點數交易明細、交易歷程及遭詐欺之通訊軟體LINE訊息對
    話紀錄、遊戲橘子公司就羅苑瑜所購買遊戲點數流向所出具
    之函文、高維成所提出交易遊戲點數時之LINE訊息對話翻拍
    照片、賴奕穎所提出交易遊戲點數時之LINE訊息對話翻拍照
    片等件為據。被告經本院合法傳喚均未到庭，惟據其於原審
    坦承前揭中華郵政所申設之00000000000000號帳戶為其所有
    ，而堅決否認有何詐欺取財犯行，辯稱：陳宥霖的金融卡壞
    掉，沒有去補卡，因為陳宥霖有網路購物的習慣，所以我將
    我申設之郵局金融卡借給陳宥霖使用，我和陳宥霖是男女朋
    友（同性伴侶）的關係，所以我信任他等語（見原審卷二第
    154 、163 頁）。
四、經查：
  ㈠同案被告陳宥霖於107 年5 月9 日，見告訴人羅苑瑜在臉書
    上刊登欲貸款之訊息，向羅苑瑜佯稱若為其購買遊戲點數，
    即可貸得款項，致羅苑瑜陷於錯誤，而以其門號0000000000
    號行動電話小額付款方式購買價值10,000元之遊戲橘子公司
    之遊戲點數及於iTunes Store中購買3,000 元點數後，將序
    號及開通碼告知陳宥霖，陳宥霖取得上開遊戲點數後，即將
    部分遊戲點數以2,200 元售予不知情之賴奕穎，陳宥霖並指
    示賴奕穎將2,200 元匯入被告所申設中華郵政帳號00000000
    000000號帳戶內，嗣羅苑瑜未如期取得貸款，始知受騙之事
    實，有同案被告陳宥霖之供述、證人羅苑瑜、賴奕穎之證述
    、被告上開郵局帳戶開戶資料及交易明細、羅苑瑜與陳宥霖
    之臉書及LINE通訊紀錄、羅苑瑜之台灣大哥大於107 年5 月
    之繳款通知、遊戲橘子公司交易紀錄、0000000000號行動電
    話交易紀錄在卷（見原審卷一第224 至225 頁；臺中地檢署
    108偵12101 卷第37至41、125 至129 、135 至137 、159 
    至165 、167 、209 至211 、213 至229 頁）可稽。
　㈡從被告的郵局帳戶交易明細來看，陳宥霖將遊戲點數賣給賴
    奕穎後，賴奕穎於107 年5 月9 日將2,200 元匯入被告郵局
    帳戶前，被告帳戶內只有餘額2 元，賴奕穎匯入2,200 元後
    ，同日及翌日各轉出2,000 元及200 元，此有交易明細在卷
    （見臺中地檢署108偵12101 卷第37頁）可按，顯示此帳戶
    幾乎沒有存款。被告既然與陳宥霖為男女朋友關係，其對陳
    宥霖自有相當之信任感，其將郵局帳戶交由陳宥霖使用，尚
    屬男女朋友或同性伴侶間合理的舉動。而由賴奕穎警詢供述
    ：自稱「陳小可」後改名為「Nick Yo」之賣點數者，這次
    交易有提供中華郵局000-00000000000000帳號給我，但我是
    匯入之前他提供給我的中華郵局帳號000-00000000000000（
    見臺中地檢署108偵12101卷第209至210頁），並有同案被告
    陳宥霖與賴奕穎之對話內容（陳宥霖：上次是忘了帶我的卡
    ，納〈應係"那"之誤繕〉戶頭是我室友的。你匯到我室友？賴
    奕穎：恩〈應係"嗯"之誤繕〉陳宥霖：好吧沒差只是我是VISA
    可刷卡他卡片功能只能存匯）可稽，顯示此次同案被告陳宥
    霖詐欺羅苑瑜所取得之遊戲點數，原非提供被告所有臺中黎
    明郵局帳戶供賴奕穎匯款，僅因賴奕穎誤匯至同案被告陳宥
    霖先前提供之被告臺中黎明郵局帳戶使然，猶難認定被告可
    以預見同案被告陳宥霖之詐欺羅苑瑜之不法詐欺行為。另公
    訴意旨並未提供其他足資佐證被告與陳宥霖有何共同詐欺之
    主觀犯意，尚難單以被告先前提供其臺中黎明郵局帳戶供陳
    宥霖使用之偶發行為，遽認被告有何公訴意旨二、㈠所指之
    詐欺罪嫌。
五、本院之判斷
  ㈠原審認本件依公訴人此部分所舉之證據，尚難證明被告有公
    訴意旨所指之詐欺犯行，既不能證明被告犯罪，因而為被告
    無罪之判決。經核所為認事用法均無違誤，堪稱妥適。
  ㈡檢察官上訴意旨以：被告自承與同案被告陳宥霖係男男同居3
    年多，則其2人朝夕相處豈有不知陳宥霖係從事詐欺違法之
    勾當。且其明知陳宥霖已有郵局帳號，竟仍交付其郵局帳號
    含金融卡供陳宥霖使用，實有可疑。雖其辯稱陳宥霖之金融
    卡故障方才借其使用，惟金融卡故障欲更換申辦並非難事，
    且臨櫃提款亦屬方便，陳宥霖實無畫蛇添足向被告借用之必
    要。又陳宥霖之郵局提款卡是否真有故障，亦僅據被告之陳
    述，是否如此亦有可疑，原審僅據被告單方陳述即予採信，
    尚嫌速斷。被告為此辯解應係合理化其借用理由而脫避共同
    詐欺之刑責。綜上所述，原判決就被告之辯解合理性未加以
    調查考核，且忽略其同居時間並非短暫即遽為被告無罪之諭
    知，其認事用法尚嫌未洽等語。
　㈢惟檢察官上訴意旨所指摘各情，均經原審、本院逐一詳敘如
    前。且依證人賴奕穎前開警詢證述，其之所以於107年5月9
    日匯款2,200元至被告臺中黎明郵局帳戶，並非出於同案被
    告陳宥霖之指示，而係誤匯至陳宥霖先前所提供之被告臺中
    黎明郵局帳戶，此與同案被告陳宥霖之對話內容相符。而被
    告係基於同案被告陳宥霖係其同性伴侶，且同住一處之關係
    ，始將提款卡借予陳宥霖使用，未見有何違背一般之常情。
    而由被告臺中黎明郵局帳戶於107年5月9日前之餘款僅2元，
    此後僅於107年5月9日有賴奕穎匯款2,200元、11日有匯款2,
    800元至該帳戶內，此有被告之臺中黎明郵局帳戶交易明細
    在卷（見臺中地檢署108偵12101卷第37頁）可稽，反觀陳宥
    霖設於中華郵政永和福和郵局000-00000000000000帳戶歷史
    交易明細，由107年2月1日起至108年8月22日止，幾乎每天
    都有數筆以上之交易往來，即便是107年5月9日賴奕穎誤匯
    至被告臺中黎明郵局帳戶，陳宥霖之永和福和郵局帳戶仍有
    多筆「購貨圈存」、「卡片提款」、「卡機轉帳」、「卡機
    跨轉」等交易內容，是以，陳宥霖大多仍是使用自己永和福
    和郵局帳戶，則被告僅係偶發事故且基於同性伴侶、同住一
    處之親密相互信任關係，出借其臺中黎明郵局帳戶予陳宥霖
    使用，尚難認其即對同案被告陳宥霖之詐欺行為具有不法之
    犯意聯絡。故檢察官提起此部分上訴，為無理由，此部分上
    訴應予駁回。
參、退回移送併辦部分
一、臺灣桃園地方檢察署110年度偵字第16306號、第16307號移
    送併辦意旨書，雖就附件一、附件二、附件三所示均移送本
    院併案審理，惟本院僅就犯罪事實三、㈡部分認為與已起訴
    部分具有裁判上一罪，併予審理，已如前述。
二、查，經本院犯罪事實三、㈡以外之部分，移送併辦意旨書雖
    引述被告、同案被告陳宥霖均於警詢中之供述、證人即告訴
    人與被害人之證述（惟移送併辦卷宗均缺少附件三所示被害
    人遭騙之供述證據及非供述證據）、扣押筆錄、扣押物品目
    錄表、偵查報告、網路帳號一覽表、涉案門號一覽表、網路
    IP基資一覽表、被害人事證一覽表、對話紀錄、購買遊戲點
    數紀錄等件為據，而認被告涉犯移送併辦意旨書所載幫助加
    重詐欺得利罪嫌。惟細閱移送併辦意旨所舉事證，同案被告
    陳宥霖始為本案詐欺犯行之行為人，其除使用被告及其妹葉
    羿岑所有上開4門號外，另亦透過其他管道購買多支人頭行
    動電話供其詐騙犯行之用，此觀其警詢筆錄可明，且稽諸移
    送併辦意旨書附件一所示涉案網路帳號一覽表，再對照附件
    二、附件三「報案情資」、「偵查事證」欄位，僅勾稽出附
    件一編號01、02、06、13、29、40與被告相關，且附件二、
    附件三所示均係以「臉書」網路平台詐欺各該被害人、告訴
    人，則附件一編號13、29、40雖有與被告上開門號相關，然
    未見有被害人指證以上開網路平台詐欺者（附件一編號13係
    使用LINE、編號29、40係使用星城），而於附件二之「報案
    情資」、「偵查事證」欄位，部分雖有記載YAHOO帳號ann96
    q申設人為陳小霖，其備用信箱出現被告0000000000門號，
    然此僅為陳宥霖申設奇摩帳號之資料而已，難認陳宥霖之備
    用信箱使用被告之手機門號，遽認被告此部分亦有幫助詐欺
    取財或詐欺得利之犯行。至於附件一編號16至26「包你發娛
    樂城」之各該暱稱所綁定的門號均非被告所提供之前揭4門
    號，此有奕樂科技（包你發娛樂城）帳號一覽表在卷（見桃
    園地檢署109偵6320影卷一第53至至54頁）可參，而附件一
    編號27至44所示門號，除編號29、40為被告提供者外，其餘
    均非被告所提供，此亦有網銀國際星城online會員申請資料
    在卷（見桃園地檢署109偵6320影卷一第139至142頁）可參
    ，而被告雖提供編號29、40門號予同案被告陳宥霖使用，然
    亦未見有相關被害人因陳宥霖以上開星城網路平台而受害，
    是以依現有卷證資料，前揭移送併辦意旨書附件一、附件二
    、附件三所示，於本院犯罪事實三、㈡認定以外之部分，均
    不能認定係被告幫助行為之部分，自無裁判上一罪關係，本
    院不能併予審理，此部分自應退回檢察官另行妥適處理。
肆、被告經本院合法傳喚無正當理由不到庭，爰不待其到庭陳述
    逕行判決。
據上論斷，依刑事訴訟法第371條、第368條、第369條第1項前段
、第364條、第299條第1項前段、第300條，刑法第30條第1項、
第339條第1項、第30條第2項、第51條第5款、第41條第1項前段
、第8項，刑法施行法第1條之1第1項，判決如主文。　　
本案經檢察官黃永福提起公訴，檢察官蔣得龍提起上訴，檢察官
江文君、黃永福、劉志文、洪榮甫移送併辦，檢察官庚○○到庭執
行職務。
中    華    民    國     110    年    9    月   16    日
            刑事第九庭  審判長法　官　紀　文  勝
                              法　官　廖  健  男
                              法　官　賴  妙  雲       
以上正本證明與原本無異。
有罪部分，被告得上訴；檢察官如以被告涉犯加重詐欺為由，則
得上訴（但應符合刑事妥速審判法第9條規定）。
無罪部分，均不得上訴。
如不服本判決應於收受送達後20日內向本院提出上訴書狀，其未
敘述上訴之理由者，並得於提起上訴後20日內向本院補提理由書
（均須按他造當事人之人數附繕本）「切勿逕送上級法院」。因
疫情而遲誤不變期間，得向法院聲請回復原狀。

                              書記官  林  玉  惠

中　　華　　民　　國　　110 　年　　9 　　月　　16　　日

【附錄論罪科刑法條】
刑法第339條第2項
意圖為自己或第三人不法之所有，以詐術使人將本人或第三人之
物交付者，處5年以下有期徒刑、拘役或科或併科50萬元以下罰
金。
以前項方法得財產上不法之利益或使第三人得之者，亦同。